臺灣高等法院臺中分院刑事判決　　　　95年度上訴字第2989號
上　訴　人　臺灣彰化地方法院檢察署檢察官
被　　　告　乙○○
上列上訴人因被告毒品危害防制條例案件，不服臺灣彰化地方法
院95年度訴字第1676號中華民國95年11月2日第一審判決（起訴
案號：臺灣彰化地方法院檢察署95年度毒偵字第3144號，併辦：
95年度毒偵字第4354號），提起上訴，本院判決如下：
    主  文
上訴駁回。
    事  實
一、乙○○前於民國92年間，因施用毒品案件，經裁定送送觀察
    勒戒後，認無繼續施用毒品之傾向，於92年10月30日執行完
    畢釋放，並由臺灣彰化地方法院檢察署檢察官以92年度毒偵
    字第1987、2368號不起訴處分確定。又於93年間先後二次因
    施用第一級毒品案件，經臺灣彰化地方法院檢察署檢察官提
    起公訴，分別經臺灣彰化地方法院判處有期徒刑8月及1年確
    定，嗣上開2案接續執行，甫於94年12月23日縮短刑期假釋
    出監並付保護管束，至95年6月3日保護管束期滿，未經撤銷
    假釋視為執行完畢。
二、詎乙○○仍不知悔改，於觀察、勒戒執行完畢釋放後5年內
    ，復基於施用第一級毒品之犯意，於95年8月1日17時許，在
    其位於彰化縣伸港鄉○○路34號居所處，以針筒注射方式，
    施用第一級毒品海洛因1次。嗣於95年8月2 日23時20分許，
    為警在彰化縣伸港鄉○○路34號前查獲，並扣得第一級毒品
    海洛因1包（淨重0.01公克，空包裝重0.25公克），且經警
    採尿送驗結果，呈嗎啡陽性反應，而悉上情。
三、案經彰化縣警察局和美分局報告臺灣彰化地方法院檢察署檢
    察官偵查起訴。
    理  由
壹、有罪部分
一、本案被告乙○○所犯係死刑、無期徒刑、最輕本刑為3年以
    上有期徒刑以外之罪，其於原審準備程序就前開被訴事實為
    有罪之陳述，經原審受命法官告知簡式審判程序之旨，並聽
    取其與公訴人之意見後，原審認無不得或不宜改依簡式審判
    程序進行之處，而依刑事訴訟法第273條之1第1項、第284條
    之1，裁定本案由原審受命法官獨任進行簡式審判程序，核
    無不合。
二、上開事實，業據被告乙○○迭於警詢、偵查及審理時均坦承
    不諱，且被告於95年8月2日為警採集之尿液，經送詮昕科技
    股份有限公司檢驗結果，呈嗎啡陽性反應，有彰化縣警察局
    和美分局委託檢驗尿液代號與真實姓名對照認證單及詮昕科
    技股份有限公司95年8月21日報告編號00000000號濫用藥物
    尿液檢驗報告各1紙在卷可稽。另扣得之白粉1包，經送驗結
    果，確含第一級第6項毒品海洛因成分（淨重0.01公克，空
    包裝重0.25公克），亦有法務調查局95年9月2日調科壹字第
    09523007570號鑑定書1紙存卷足憑，足徵被告任意性自白與
    事實相符。
三、被告前因施用毒品案件，經裁定送觀察、勒戒後，認無繼續
    施用毒品之傾向，於92年10月30日執行完畢釋放，並由臺灣
    彰化地方法院檢察署檢察官以92年度毒偵字第1987、2368
    號不起訴處分確定，有臺灣彰化地方法院檢察署刑案資料查
    註紀錄表、臺灣高等法院被告前案紀錄表各1 份附卷足憑，
    其於觀察、勒戒執行完畢釋放後5年內，再犯毒品危害防制
    條例第10條之罪，亦堪認定。本案事證已臻明確，被告施用
    第一級海洛因犯行堪予認定，應依法論科。
四、核被告所為，係犯毒品危害防制條例第10條第1項之施用第
    一級毒品罪。被告持有第一級毒品海洛因之低度行為，應為
    施用之高度行為所吸收，不另論罪。被告於93年間先後二次
    因施用第一級毒品案件，經臺灣彰化地方法院檢察署檢察官
    提起公訴，分別經臺灣彰化地方法院判處有期徒刑8月及1年
    確定，嗣上開2案接續執行，甫於94年12月23日縮短刑期假
    釋出監並付保護管束，至95年6月3日保護管束期滿，未經撤
    銷假釋視為執行完畢等情，有臺灣彰化地方法院檢察署刑案
    資料查註紀錄表、臺灣高等法院被告前案紀錄表各1份存卷
    可考，其於前案有期徒刑執行完畢後5年內故意再犯本件有
    期徒刑以上之罪，為累犯，應依刑法第47條第1項規定加重
    其刑。
五、原審認被告罪證明確，適用毒品危害防制條例第10條第1項
    、第18條第1項前段，刑法第11條、第47條第1項規定，並審
    酌被告前經觀察、勒戒及刑之執行，仍再為本件施用第一級
    毒品海洛因之犯行，顯見其戒除毒癮之意志薄弱，然施用毒
    品究屬戕害自身健康之犯罪，被告施用毒品尚未造成他人明
    顯之危害，且於偵審中已坦承犯行，犯後態度尚稱良好，並
    兼衡被告犯罪之動機、目的、手段、生活狀況及智識程度等
    一切情狀，量處有期徒刑1年2月，暨扣案之海洛因1包（淨
    重0.01公克，空包裝重0.25公克），且其包裝袋部分與毒品
    無法析離，均應視為毒品，應依同條例第18條第1項前段規
    定沒收銷燬之。其認事用法核無違誤，量刑亦稱妥適。檢察
    官上訴意旨，以原審未及審酌有集合犯關係之併辦部分之犯
    罪事實（臺灣彰化地方法院檢察署以95年度毒偵字第4354號
    ），指摘原判決不當，為無理由（詳如後述），應予駁回。
貳、併案退回部分
一、另臺灣彰化地方法院檢察署以95年度毒偵字第4354號移送本
    院併案意旨略以：被告基於施用第一級毒品海洛因之犯意，
    另於95年7月29日中午12時許，在其位於彰化縣伸港鄉○○
    村○○路34號之居所，施用第一級毒品海洛因1次。嗣於95
    年8月1日上午11時50分許，其接受彰化縣警察局和美分局員
    警採尿送驗結果，嗎啡呈陽性反應而查獲，因認被告另涉犯
    毒品危害防制條例第10條第1 項之施用第一級罪嫌。而被告
    前因施用第一級毒品罪嫌，業經本院以95年度上訴字第2989
    號審理中，本件同一被告所涉違反毒品危害防制條例罪嫌，
    與該案件具有集合犯之關係，屬於實質上一罪，為法律上之
    同一案件，依審判不可分之法理，應併上開案件審判等語。
二、惟查：
(一)、施用毒品致成癮者，固所多見，但施用後而有意戒斷者，亦
    不在少數，因此，尚不得以施用毒品可能成癮，即推斷施用
    者必定持續不斷地施用毒品。本件併案部分，被告於95年8
    月1日上午11時50分許為警查獲，經採尿送驗結果，呈嗎啡
    陽性反應，固有尿液檢驗報告可證。然上開尿液檢驗報告，
    僅能證明被告於95年8月1日上午11時50分為警查獲前4日內
    ，有施用第一級毒品海洛因之事實（被告自白於95年7月29
    日中午12時施用），尚難憑以證明被告於95年7月29日中午
    12時以外之其他時間內，有持續不斷地施用第一級毒品海洛
    因。
(二)、刑法第56條連續犯之規定業於94年1月7日修正公布刪除，並
    於95年7月1日施行，而依新法對於上開反覆實施犯罪模式之
    對應處置，除合於「接續犯」或「包括一罪」之情形外，則
    僅能依數罪併罰之規定個別處斷。又連續數行為而犯同一之
    罪名，部分之數行為，發生在新法施行前者，新法施行後，
    該部分適用最有利於行為人之法律，若其中部分之一行為或
    數行為，發生在新法施行後者，該部分不能論以連續犯（最
    高法院95年第8次刑事庭會議決議意旨參照）。而依最高法
    院86年台上字第3295號判例意旨，數行為於同時同地或密切
    接近之時地實施，侵害同一之法益，各行為之獨立性極為薄
    弱，依一般社會健全觀念，在時間差距上，難以強行分開，
    在刑法評價上，以視為數個舉動之接續施行，合為包括之一
    行為予以評價，較為合理，方屬接續犯之範疇，足見「接續
    犯」之成立，係以時、空密接性為前提要件，即透過對於同
    一法益之同種類侵害行為繼續不間斷之實行，業已稀釋個別
    行為之獨立性，致使刑法評價時將之視為單一、整體之犯罪
    行為，以符合社會一般人對於行為概念之認知，並與行為人
    之犯罪目的相互結合；至於學理上「包括一罪」概念中，與
    施用毒品之犯罪型態較有關聯者，應屬「集合犯」之態樣，
    此即依一般社會通念，特定犯罪行為具有反覆實施之特性，
    立法者於制定刑罰法律之初，亦已認知該種行為類型之反覆
    性，而有意藉由法條中客觀構成要件之行為要素，含括上開
    具有反覆實施特性之數個犯罪行為，仍僅接受一次刑法之評
    價為已足。然施用毒品犯罪，或為零星偶一之施用，或長期
    不間斷的反覆施用，均有其可能性，是自難認立法者於制定
    刑罰法律之初，已認知施用毒品行為必屬具反覆性之犯罪，
    且有意藉由法條中客觀構成要件之行為要素，含括上開具有
    反覆實施特性之數個犯罪行為。況實務上最高法院歷來僅將
    專以觸犯該等法條之罪，為其日常生活之職業者之常業犯，
    認為其性質上屬多數行為之集合犯，在法律上將之擬制為一
    罪（即學理上稱之實質上一罪）（參照最高法院92年度台上
    字第5115號、92年度台上字第4959號、93年度台上字第3609
    號、94年度台上字第4567號等裁判意旨），而本次刑法修正
    既依據「刑罰公平原則」之考量，刪除有關連續犯之規定，
    並將含有連續犯性質之常業犯一併全數刪除（參見刑法修正
    草案總說明），則再以集合犯之概念評價多數施用毒品之行
    為，即有不當。因此，多次施用毒品犯罪之行為，當無論以
    「集合犯」之餘地，此時則應回歸一般刑法上行為單、複數
    之認定，而予論罪科刑，較稱妥適。是縱使驗尿結果可得證
    明被告自白於95年7月29日中午12時有施用第一級毒品犯行
    ，檢察官認與被告於95年8月2日被查獲前之施用毒品行為（
    即有罪部分），有集合犯之實質上一罪關係，自有誤會。
(三)、綜上所述，檢察官移送併辦之事實與被告經論罪科刑之犯行
    ，非屬集合犯之實質上一罪，自無裁判上一罪之關係，無從
    併案審理，是檢察官認此部分與本案有集合犯之實質上一罪
    關係而聲請併辦，自有誤會，應檢還檢察官依法處理。
據上論結，應依刑事訴訟法第368條，判決如主文。
本案經檢察官甲○○到庭執行職務。
中　　華　　民　　國　　96　　年　　1 　　月　　25　　日
            刑事第八庭  審判長法  官  羅  得  村
                              法  官  張  靜  琪
                              法  官  陳  宏  卿
上列正本證明與原本無異。
如不服本判決應於收受送達後十日內向本院提出上訴書狀，其未
敘述上訴之理由者並得於提起上訴後十日內向本院補提理由書（
均須按他造當事人之人數附繕本）。
                              書記官  柯  孟  伶
中　　華　　民　　國　　96　　年　　1 　　月　　26　　日
【附錄本案論罪科刑法條】
毒品危害防制條例第十條第一項：
施用第一級毒品者，處六月以上五年以下有期徒刑。
